臺灣高等法院刑事裁定
109年度抗字第924號
抗  告  人  邱俊誠


上列抗告人因聲請撤銷緩刑案件，不服臺灣桃園地方法院中華民
國109年5月22日裁定（109年度撤緩字第98號），提起抗告，本
院裁定如下：
    主  文
抗告駁回。                                             
    理  由
一、原裁定意旨略以：抗告人即受刑人邱俊誠（下稱受刑人）前
    經臺灣新北地方法院（下稱新北地院）以107年度訴字第144
    號（下稱前案），判處有期徒刑1年，緩刑3年，並應於緩刑
    期間內，向指定政府機關、政府機構、行政法人、社區或其
    他符合公益目的之機構或團體提供120小時之義務勞務，及
    接受20小時之法治教育課程。於前案確定並送執行後，經通
    知至指定處所履行義務勞務，卻僅履行15小時。雖於原法院
    辯稱：因伊從小患有異位性皮膚炎，原指定的機構必須在農
    田施作，因此無法在該機構履行，其後有透過很多管道變更
    履行機構未果云云。且受刑人於108年5月30日、同年7月24
    日、同年8月6日、同年8月17日各履行3小時義務勞務後，即
    於同年9月11日、同年月25日，檢附診斷證明書，以過敏、
    異位性皮膚炎等健康因素為由聲請延展履行期間，而經臺灣
    桃園地方檢察署（下稱桃園地檢署）檢察官准許。然其後經
    同署於108年10月22日、同年11月19日、同年12月18日發函
    告誡催促履行，受刑人始於109年2月7日以「時間上無法與
    機構配合」為由聲請延展履行期間，然未獲檢察官准許，後
    僅於109年2月12日履行3小時義務勞務。則桃園地檢署於108
    年10月起多次催促受刑人履行，受刑人卻遲於109年2月12日
    始再履行3小時義務勞務，其間長達3個月餘，受刑人竟完全
    未履行任何義務勞務，顯然對應履行的義務勞務態度消極。
    再觀受刑人109年2月7日聲請延展履行，全然未敘及有何疾
    病或健康因素，顯見該段期間受刑人並非因疾病或健康狀況
    致不克履行義務勞務。且縱受刑人確因一時過敏、異位性皮
    膚炎等病症而不克履行義務勞務，亦應於病症緩解或痊癒後
    ，立即積極再與指定機構聯繫履行義務勞務事宜，受刑人卻
    捨此不為，顯然對履行義務勞務毫不在乎。是受刑人前開所
    辯，當屬推諉之詞，不足採信。受刑人未履行前案判決所附
    義務，情節重大，足認原宣告之緩刑難收其預期效果，而有
    執行刑罰之必要等語。
二、抗告意旨略以：受刑人係因義務勞務之履行場所會導致異位
    性皮膚炎發作，始多次向觀護人表明更換地點之期望，並於
    108年10月間提出書面聲請。至於109年2月7日未再以過敏為
    由提出聲請，係為避免與前次理由重複。又某些過敏會造成
    休克或死亡，受刑人因對原場所有過敏現象，恐危及生命或
    造成不可逆之傷害，雖多次告知觀護人未能履行之原因，卻
    疏未向司法單位聲請，受刑人願再去履行，請撤銷原裁定云
    云。
三、按緩刑宣告，得斟酌情形，命犯罪行為人向指定之政府機關
    、政府機構、行政法人、社區或其他符合公益目的之機構或
    團體，提供四十小時以上二百四十小時以下之義務勞務。又
    受緩刑之宣告而有違反第74條第2項第1款至第8款所定負擔
    情節重大，足認原宣告之緩刑難收其預期效果，有執行刑罰
    之必要者，得撤銷其宣告，刑法第74條第2項第5款及第75條
    之1第1項第4款分別定有明文。蓋緩刑制度之本旨，乃在鼓
    勵惡性較輕之犯罪行為人或偶發犯、初犯得適時改過，以促
    其遷善，復歸社會正途；又緩刑宣告得以附負擔方式為之，
    亦係基於個別預防與分配正義，俾確保犯罪行為人自新及適
    度填補其犯罪所生之損害為目的，然犯罪行為人經宣告緩刑
    後，若有具體事證足認其並未因此反省悔悟、改過遷善並謹
    慎舉止，自仍有執行刑罰之必要，以彰法治，是以前揭刑法
    第75條之1所謂「情節重大」，係指受刑人是否誠心接受緩
    刑所附之負擔、是否顯有履行負擔之可能卻故意不履行或虛
    應、藉詞推託、甚至隱匿處分財產等情，由法院依職權本於
    合目的性之裁量，妥適審酌受刑人於緩刑期間內違反應遵守
    事項之情節是否重大，已達難收其預期效果之程度，而確有
    執行刑罰之必要。
四、經查：
  ㈠受刑人前因違反毒品危害防制條例案件，前經新北地院以107
    年度訴字第144號，判處有期徒刑1年，緩刑3年，並應於緩
    刑期間內，向指定政府機關、政府機構、行政法人、社區或
    其他符合公益目的之機構或團體提供120小時之義務勞務，
    及接受20小時之法治教育課程，有卷附前案判決可考【見桃
    園地檢署107年度執護勞助字第56號卷（下稱執護勞助卷）
    第5至13頁】。
  ㈡受刑人於108年5月30日、同年7月24日、同年8月6日、同年8
    月17日各履行3小時義務勞務後，即於同年9月11日、同年月
    25日，檢附行天宮醫療志業醫療財團法人恩主公醫院乙種診
    斷證明書，以過敏、異位性皮膚炎等健康因素為由而聲請延
    展履行期間，而經桃園地檢署檢察官准許，亦有同署義務勞
    務工作日誌、義務勞務受處分人履行期間延展聲請表、陳述
    書、上述醫院診斷證明書等在卷可佐（見執護勞助卷第95、
    96、91、92、93、97頁）。
  ㈢其後桃園地檢署分別於108年10月22日、11月19日、12月18日
    發函告誡催促履行（見執護勞助卷第101、109、117頁），
    受刑人始於109年2月7日以「時間上無法與機構配合」為由
    聲請延展履行期間，並敘明：「因工作因素，而義務勞務未
    能完成，在這期間也是有數次向機構約時間，但後來都因老
    師沒有時間，或志工不夠，或個人排班上無法協調而未能完
    成，這個月已向公司請了整個月的假，將應該完成的義務勞
    務完成」等語，然未獲檢察官准許（見執護勞助卷第125、1
    26頁）。嗣受刑人僅於109年2月12日履行3小時義務勞務（
    見執護勞助卷第131頁）。
  ㈣觀桃園地檢署自108年10月起多次催促受刑人履行，受刑人卻
    自108年10月起至109年2月11日止，完全未履行任何義務勞
    務，遲至109年2月7日聲請延展履行被駁回後，始於同年月1
    2日再履行3小時義務勞務，確實顯示對應履行的義務勞務態
    度消極。又受刑人109年2月7日係以「時間因素無法與機構
    配合」為由，並稱「老師沒有時間，或志工不夠，或個人排
    班上無法協調」等語聲請延展履行，全未提及有何疾病或健
    康因素，顯見該段期間受刑人並非因疾病或健康狀況致不克
    履行義務勞務。且縱受刑人確因一時過敏、異位性皮膚炎等
    病症而不克履行義務勞務，亦當於病症緩解或痊癒後，立即
    積極再與指定機構聯繫履行義務勞務事宜，但受刑人卻未如
    此，亦確實對應履行之義務勞務毫不在乎。原法院因認受刑
    人到庭所辯：因伊從小患有異位性皮膚炎，原指定的機構必
    須在農田施作，因此無法在該機構履行，其後有透過很多管
    道變更履行機構未果云云（見原審卷第24頁）。為推諉之詞
    ，不足採信，且受刑人未履行前案判決所附義務，情節重大
    ，足認原宣告之緩刑難收其預期效果，而有執行刑罰之必要
    等語，而裁定撤銷受刑人緩刑宣告。經核尚無違誤。
五、抗告意旨雖以過敏會有致死風險，伊恐履行義務勞務會造成
    不可逆傷害，已多次向觀護人陳明希望更換履行地點云云。
    然受刑人既有就診紀錄，並曾向觀護人提及未履行義務勞務
    之原因為異位性皮膚炎，並曾據此提出診斷證書聲請履行期
    間展延而獲准（見執護勞助卷第91頁），且自述於108年7月
    初康復（見執護勞助卷第96頁），足見縱曾偶發，其亦知應
    對之道，而無於規定期間內積極完成義務勞務履行之情事。
    況欲移轉其他地檢署繼續執行義務勞務，或有移轉其他機構
    執行勞務之必要時，應事先備妥相關資料向檢察官提出聲請
    ，地檢署會另行通知，受刑人須充分配合之旨，亦經載明於
    桃園地檢署義務勞務人執行須知暨具結書第四及第六點，並
    經受刑人具結無訛（見執護勞助卷第37、38頁），可見桃園
    地檢署有教示移轉場所之方法。然受刑人僅曾於透過其他管
    道設法變更履行地點未果後，詢問觀護人意見，卻未向地檢
    署執行科檢察官聲請更換履行機構，亦經其自承在卷（見原
    審卷第24頁），則受刑人未依規定提出移轉場所之聲請，僅
    藉詞消極拖延義務勞務之履行，已達於緩刑期間內違反應遵
    守事項之情節重大，難收其預期效果之程度。是抗告意旨指
    摘原裁定不當，核無理由，應予駁回。
據上論斷，應依刑事訴訟法第412條，裁定如主文。
中　　華　　民　　國　　109 　年　　6 　　月　　18　　日
                  刑事第二十庭  審判長法　官  王復生
                                      法　官  遲中慧
                                      法　官  陳春秋
以上正本證明與原本無異。
不得再抗告。
                                      書記官 周彧亘
中　　華　　民　　國　　109 　年　　6 　　月　　20　　日